臺灣士林地方法院行政訴訟判決
                                      110年度交字第214號
原      告  林慶宏  



被      告  臺北市交通事件裁決所

代  表  人  蘇福智  
上列當事人間交通裁決事件，原告不服被告民國110 年7 月16日
北市裁催字第22-CS0000000號裁決，提起行政訴訟，本院判決如
下：
    主  文
原處分撤銷。
訴訟費用新臺幣參佰元由被告負擔。被告應給付原告新臺幣參佰
元。
    事實及理由
一、程序事項：本件係因原告不服被告民國110 年7 月16日北市
    裁催字第22-CS0000000號違反道路交通管理事件裁決書（下
    稱原處分），裁處罰鍰新臺幣（下同）1 萬2,000 元，記違
    規點數3 點，並應參加道路交通安全講習，暨吊扣牌照3 個
    月，提起行政訴訟，經核屬行政訴訟法第237 條之1 第1 項
    第1 款規定之交通裁決事件，爰依同法第237 條之7 規定，
    不經言詞辯論，逕為判決。
二、爭訟概要：原告騎乘其所有FD2-393 號普通重型機車（下稱
    系爭機車），於110 年4 月7 日8 時46分許，行經新北市○○
    區○○路0 段000 號前，有「非遇突發狀況，在行駛中驟然煞
    車」之違規事實，經民眾以科學儀器採證檢舉，為新北市政
    府警察局汐止分局（下稱舉發機關）依道路交通管理處罰條
    例第43條第43條第1 項第4 款、同條第4 項規定，製發新北
    市警交大字第CS0000000 號舉發違反道路交通管理事件通知
    單（下稱系爭舉發通知單），予以逕行舉發。原告於110 年
    5 月4日向被告陳述意見，經被告函請舉發機關查明後認原
    告違規屬實應予裁罰。嗣經被告以原告有「非遇突發狀況，
    在行駛中驟然煞車」之違規事實，而依道路交通管理處罰條
    例第43條第43條第1 項第4 款、同條第4 項規定，以原處分
    對原告為裁罰。原告不服，而於110 年7 月26日提起本件行
    政訴訟。
三、原告主張：
    伊於110 年4 月7 日早上8 時45分許，在新北市○○○○路
    0 段000 號好市多賣場旁，因前方號誌變紅燈，減速行駛，
    後方車輛疑似按喇叭警告，原告靠右邊減速，待前方車輛停
    止後，向後查看，後方車輛疑似持續向前靠近並逼近原告機
    車，這段過程中，原告有向後方車輛講話，後面車輛疑似口
    氣不佳，原告下車詢問是否有碰撞還是有其他事情，但對方
    態度不佳，原告害怕等下行駛過程會有安全問題，就不跟他
    講話上車向右方離開，過程都是紅燈車輛塞車停止狀況，車
    輛也是因紅燈減速停止，沒有行駛中任意或驟然煞車等語。
    並聲明：原處分撤銷。
四、被告答辯：
    經複查影片（無音檔）系爭機車於行經新北市○○區○○路
    0 段000 號前外側第3 車道網狀標線時（影片時間2021/04/
    0708：46：13至15秒）第1 次急煞車惟未完全停止，又續行
    至前方右轉專用車道（影片時間2021/04/07 08 ：46：18至
    22秒）時驟然煞車停止7 秒原告轉頭對話（影片時間2021/0
    4/07 08 ：46：22至29秒），原告續往前行駛至車流後方將
    系爭機車停放車道逕自下車往後步行與後方駕駛對話（影片
    時間2021/04/07 08 ：46：33秒至08：47：13秒）方返回機
    車。依據道路交通安全規則第94條第2 項前段規定：「汽車
    除遇突發狀況必須減速外，不得任意驟然減速、煞車或於車
    道中暫停。」。前開採證影像原告駕駛系爭機車雖前方號誌
    顯示為紅燈，惟原告非因號誌因素正常減速，且驟然煞停時
    影片未見前方有突發狀況發生，且原告於車道中停車並離開
    系爭汽車逕自往後方車輛移動，足證原告已構成非遇突發狀
    況驟然減速、煞車及於車道中暫停之危險行為。另影片未見
    原告所述明顯逼車之情事，如有突發狀況應依道路交通安全
    規則第94條第2 項後段規定：「前車如須減速暫停，駕駛人
    應預先顯示燈光或手勢告知後車。」，影片僅見原告第1 次
    急煞車未顯示燈號或手勢，於第2 次煞停前2 秒顯示右方向
    燈（影片時間2021/04/07 08 ：46：18至19秒），應未符合
    須減速暫停時駕駛人應預先警示後車之要件。原告非遇突發
    狀況，在行駛中驟然煞車，可能致使其他用路人反應不及，
    由此所生波及他人、肇生事故風險，對全體用路人安全、公
    益維護將造成危害。原告主張後車疑似鳴按喇叭警告不知是
    否碰撞等，該狀況並非緊急，應依減速停車相關規定，不得
    正當化違規行為，徒增行車之風險，且原告既為合法考領重
    型機車駕駛執照之人，有駕駛人基本資料為憑，對上述規定
    應知之甚詳，並應確實遵守。是原告前揭所述，無非單方所
    執之詞，委無足取，舉發機關依處罰條例第43條第1 項第4
    款舉發並無違誤。另依前揭規定舉發機關依處罰條例第43條
    第4 項裁處吊扣汽車牌照3 個月，並無違法之情事。並聲明
    ：原告之訴駁回。
五、本院之判斷：
  ㈠本件應適用之法律：
    ⒈按道路交通管理處罰條例第43條第1 項第4 款規定：「汽
      車駕駛人，駕駛汽車非遇突發狀況，在行駛途中任意驟然
      減速、煞車或於車道中暫停者，處新臺幣6,000 元以上2
      萬4,000 元以下罰鍰，並當場禁止其駕駛。」，同條例第
      24條第1 項第3 款規定：「汽車駕駛人有第43條規定之情
      形，應接受道路交通安全講習。」另同條例第43條第4 項
      規定：「汽車駕駛人有第1 項或前項行為者，並吊扣該汽
      車牌照六個月；經受吊扣牌照之汽車再次提供為違反第1
      項第1 款、第3 款、第4 款或前項行為者，沒入該汽車。
      」又同條例第63條第1 項第3 款規定：「汽車駕駛人有下
      列各款所列條款之一者，除依原條款處罰鍰外，並予記點
      ：三、有第43條、第53條或第54條情形之一者，各記違規
      點數3 點。」。
    ⒉道路交通安全規則第94條第2 項規定：「汽車除遇突發狀
      況必須減速外，不得任意驟然減速、煞車或於車道中暫停
      。前車如須減速暫停，駕駛人應預先顯示燈光或手勢告知
      後車，後車駕駛人應隨時注意前車之行動。」。
    ⒊次按道路交通管理處罰條例第7 條之1 條規定：「對於違
      反本條例之行為者，民眾得敘明違規事實或檢具違規證據
      資料，向公路主管或警察機關檢舉，經查證屬實者，應即
      舉發。」。違反道路交通管理事件統一裁罰基準及處理細
      則第22條第1 項復規定：「公路主管或警察機關受理民眾
      檢舉違反道路交通管理事件，應即派員查證，經查證屬實
      者，應即舉發，並將處理情形回復檢舉人。」。
  ㈡前揭爭訟概要欄所載之事實，有系爭舉發通知單、舉發機關1
    10 年7 月8 日新北警汐交字第1104239181號函、採證照片
    、原處分及送達證書可稽（見本院卷第56、76、77、72至88
    、96、98頁），堪信為真實。兩造各以前揭情詞為主張及答
    辯，是本件之爭點厥為：原告騎乘系爭機車於前揭時、地，
    是否有「非遇突發狀況，在行駛中驟然煞車」之違規事實？
  ㈢經本院當庭勘驗檢舉民眾所提之採證光碟，其結果為：檔案
    名稱：「檢舉影片」，畫面顯示日期時間為「2021/04/07，
    08：46：12」，可見於新北市汐止區大同路1 段之道路為三
    線道，系爭機車於檢舉人前方，均行駛於最外側車道，可見
    系爭機車原本行駛靠近右側路旁，惟因系爭機車為超越前方
    機車而偏左行駛而駛至檢舉人車輛之正前方，並可見此時檢
    舉人車輛行駛速度加快，致逼近其前方之系爭機車，致二車
    距離甚為接近，且系爭機車前方仍有其機車致有短暫煞車之
    動作後即再往前行駛，並疑有稍偏向左查看後方車輛之情形
    （可能係因後方檢舉人車輛過於逼近或有鳴按喇示警之情形
    ，惟影片無音檔致無從得知），嗣於46：18：25，前方路口
    為紅燈時，系爭機車之前方所有汽車均為煞車停止，系爭汽
    車亦跟隨前方之眾多汽車為煞停之動作，此時原告停車後即
    向右望向後方之檢舉人車輛，並有對後方檢舉人車輛說話之
    動作，08：46：29，原告見前方停等紅燈之汽車又再往前行
    駛約2 、3 公尺，亦將其機車再往前行駛約2 、3 公尺後緊
    鄰前方停等紅燈之白色汽車而停下後，於08：46：34原告停
    好機車後走，自機車左側徒步走向後方之檢舉人車輛，08：
    46：37原告走近檢舉人車輛駕駛座旁（應係對檢舉人講話）
    ，此時前方路口仍為紅燈，所有車輛均停等紅燈，於時間08
    ：46：54可見原告離開檢舉人車輛，惟仍於檢舉人車輛車頭
    左前方位置不斷對檢舉人說話（觀其表情似甚為生氣的與檢
    舉人理論中），嗣於08：47：13原告騎上系爭機車，畫面結
    束。前開影片拍攝影像連續一致，場景、光彩、色澤均屬常
    態自然呈現，而無任何不協調一致之處。
  ㈣依上開勘驗結果，可知原告騎乘系爭機車，行駛於外側車道
    時，於自路旁超越前方之機車時而行駛至檢舉人車輛前方，
    雖有第一次為煞停之動作，惟係因其前方有其他車輛行駛中
    ，且亦有可能係因後方之檢舉人車輛對其為鳴按喇叭，致其
    為極短暫之煞停，此應為道路行駛中之駕駛人正常反應；嗣
    檢舉人車速加快致有逼近系爭機車之情，又原告繼續騎乘系
    爭機車往前行駛數公尺後，於前方路口均為紅燈時始跟隨其
    他前方之前部汽車煞停並停等紅燈，並下車至後方之檢舉人
    車輛與檢舉人為理論或係質問之動作，再參酌檢舉人之行車
    紀錄器所錄影片為無聲明等情，且檢舉人之行車紀錄器影片
    並無聲音檔以觀，原告主張係檢舉人車輛以按喇叭對原告為
    警告，持續向前靠近並逼近原告，原告見檢舉人車輛駕駛之
    口氣不佳始下車詢問是否有碰撞還是有其他事情等情，尚非
    無據；再參以原告第一次停車之時，其前方約二、三公尺處
    之全部車輛均已為煞停等待前方路口之紅燈號誌，原告亦跟
    隨其他車輛停車後始轉頭對後方檢舉人車輛講話，之後因其
    前方之車輛再往前行駛數公尺，原告始再將系爭機車往前行
    駛約2 、3 公尺而緊隨其前方之汽車停車後，始下車至檢舉
    人車輛處與檢舉人為相關之理論或質問之動作等情，其停車
    之時間及處所係處於停等前方路口號誌之狀態，對其後方車
    輛之行進雖稍有影響惟不甚鉅，應認原告騎車暫停在檢舉人
    前方時，尚非具有「非遇突發狀況，在行駛中驟然煞車」之
    違規行為之可非難性及可歸責性。再者，因檢舉人所提出之
    行車紀錄器光碟因缺乏聲音而無從錄得檢舉人車輛對原告鳴
    按喇叭之聲音或檢舉人於當時對原告是否有口氣不佳之情事
    ，而應屬不完整、明確，而無法完整明確還原全貌，是以舉
    發機關就本案之舉發，尚存有瑕疵，而原處分認原告有上開
    違規而予以裁罰，亦應認有違誤。雖被告具狀稱原告之系爭
    機車為急煞時前方尚有儲車空間且無他車占用（他機車皆由
    道路側溝通過），此已非正常依車流及號誌之煞車行為等情
    。惟該車道並無機車專用道，原告之系爭機車未於道路側溝
    行駛並無違法之處，且系爭機車之前方2 、3 公尺處縱尚有
    儲車空間而未為他車占用等情，惟檢舉人亦得見其前方之車
    輛已全部為停等紅燈，其車輛縱係往前多行駛2 、3 公尺仍
    須依序停等紅燈，於檢舉人車輛或其他車輛之行進影響並不
    甚大，尚不得以之認定原告有以此方式阻礙檢舉人車輛行進
    之主觀可歸責性，併此敘明。
六、綜上所述，原告主張其行為並不構成道路交通管理處罰條例
    第43條第1 項第4 款之違規行為，應屬可採。從而，被告疏
    未詳酌上情，逕行對原告裁處如原處分所示，認事用法，尚
    有違誤。原告訴請撤銷原處分，為有理由，應予撤銷原處分
    ，以期適法。
七、本件判決基礎已臻明確，兩造其餘攻防方法及訴訟資料經本
    院斟酌後，核與判決結果不生影響，爰不一一詳予論述，併
    此敘明。
八、本件第一審裁判費為300 元，應由被告負擔，爰確定第一審
    訴訟費用額如主文第2 項所示。
九、據上論結，本件原告之訴為有理由，依行政訴訟法第237 條
    之7、第237條之8第1項、第98條第1 項前段，判決如主文。
中　　華　　民　　國　　110 　年　　12　　月　　3 　　日
                  行政訴訟庭　法　官　徐文瑞
上為正本係照原本作成。
如不服本判決，應於判決送達後20日內，向本院提出上訴狀並表
明上訴理由（原判決所違背之法令及其具體內容或依訴訟資料可
認為原判決有違背法令之具體事實），其未載明上訴理由者，應
於提出上訴後20日內向本院補提理由書（上訴狀及上訴理由書均
須按他造人數附繕本，如未按期補提上訴理由書，則逕予駁回上
訴），並應繳納上訴裁判費新臺幣750 元。
中　　華　　民　　國　　110 　年　　12　　月　　3 　　日
                            　書記官　朱亮彰